# 关于少数股东承担超额亏损的法规冲突

提问人：雷雷 sir 时间：2012-12-16 19:31:48
《企业会计准则第 33 号——合并会计报表》第二十一条规定： 子公司少数股东分担的当期亏损超过了少数股东在该子公司期初所有者权益中所享有的份额，其余额应当分别下列情况进行处理： （一）公司章程或协议规定少数股东有义务承担，并且少数股东有能力予以弥补的，该项余额应当冲减少数股东权益； （二）公司章程或协议未规定少数股东有义务承担的，该项余额应当冲减母公司的所有者权益。该子公司以后期间实现的利润，在弥补了由母公司所有者权益所承担的属于少数股东的损失之前，应当全部归属于母公司的所有者权益。
2010 年 7 月 14 日发布的《企业会计准则解释第 4 号》规定： 在合并财务报表中，子公司少数股东分担的当期亏损超过了少数股东在该子公司期初所有者权益中所享有的份额的，其余额仍应当冲减少数股东权益。 本解释发布前子公司少数股东权益未按照上述规定处理的，应当进行追溯调整，追溯调整不切实可行的除外。
由此，在合并会计报表中，关于子公司少数股东分担的当期亏损超过其在该公司期初所有者权益中所享有的份额的，余额的处理准则要看公司章程和协议有无约定，而解释第 4 号直接规定“冲减少数股东权益”。请教：以何为准？

回答人：chenyiwei
《企业会计准则第 33 号——合并财务报表》是以财会[2006]3号文件发布的；《企业会计准则解释第 4 号》是以财会[2010]15号文发布的，两者都是“财会”文号的规范性文件，效力级次相同，因此两者冲突时按“新法优于旧法”原则处理。事实上解释 4 号是修改了原先准则中的规定，这也是为了体现与国际准则的持续趋同。

提问人：guizilaile00 时间：2016-11-13 22:38:49
陈老师，现在已经 2016 年了，请问对于超额亏损仍然是采用解释 4 号的处理方法，即少数股东仍然承担超额亏损，权益变成负数吗？

回答人：chenyiwei
是。见《企业会计准则第 33 号——合并财务报表（ 2014 年修订）》第三十七条。